【裁判字號】    98,訴,336
【裁判日期】    980320
【裁判案由】    清償借款
【裁判全文】
臺灣高雄地方法院民事判決               98年度訴字第336號
原      告  第一金融資產管理股份有限公司
法定代理人  丁○○
訴訟代理人  丙○○
被      告  甲○○
訴訟代理人  乙○○
上列當事人間請求清償借款事件，本院於民國98年3月17日言詞
辯論終結，判決如下：
    主  文
被告應給付原告新台幣玖拾伍萬參仟柒佰伍拾參元及自民國九十
三年四月十七日起至清償日止，按年息百分之九計算之利息，暨
自民國九十三年四月十七日起至清償日止，按年息百分之一點八
計算之違約金。
訴訟費用新台幣壹萬零肆佰陸拾元由被告負擔。
    事實及理由
一、原告起訴主張：訴外人陳居勇於民國93年7 月9 日向保證責
    任高雄縣鳳山信用合作社（下稱鳳山信用合作社）借款新台
    幣（下同）45萬元，由被告擔任連帶保證人，並約定利息按
    鳳山信用合作社放款利率加碼年息9.25% 按月計付，逾期付
    息或到期未履行債務時，除按放款利率付息外，自逾期之日
    起6 個月以內加放款利率10% ，逾期6 個月以上者，超過6
    個月部分加放款利率20% 計付違約金（下稱系爭借款）。被
    告及陳居勇並未依約清償，經強制執行（計算至93年4 月16
    日之利息及違約金）後，尚有本金3,710,682 元未獲清償。
    鳳山信用合作社對被告之債權嗣於93年10月1 日由中國信託
    商業銀行股份有限公司（下稱中國信託銀行）概括承受，中
    國信託銀行於94年8 月12日將953,753 元之本金債權讓與英
    屬維京群島商科信資產管理股份有限公司台灣分公司（下稱
    科信公司），科信公司於97年6 月19日又將債權讓與日榮資
    產管理股份有限公司（下稱日榮公司），日榮公司復於97年
    10月9 日將債權讓與原告，均已以登報公告方式通知被告，
    爰依消費借貸、連帶保證、債權讓與之法律關係，提起本訴
    ，並聲明：如主文第1項所示。
二、被告則以：被告雖為系爭借款之連帶保證人，然原告應先向
    主債務人請求，再向被告請求，況且系爭借款債權多次讓與
    ，均未通知被告，被告亦不知積欠之確實金額為何等語，資
    為抗辯，並聲明：原告之訴駁回。
三、按稱消費借貸者，謂當事人一方移轉金錢或其他代替物之所
    有權於他方，而約定他方以種類、品質、數量相同之物返還
    之契約；借用人應於約定期限內，返還與借用物種類、品質
    、數量相同之物；遲延之債務，以支付金錢為標的者，債權
    人得請求依法定利率計算之遲延利息。但約定利率較高者，
    仍從其約定利率；當事人得約定債務人於債務不履行時，應
    支付違約金，民法第474 條第1 項、第478 條前段、第233
    條第1 項及第250 條第1 項分別定有明文。次按稱保證者，
    謂當事人約定，一方於他方之債務人不履行債務時，由其代
    負履行責任之契約；保證債務，除契約另有訂定外，包含主
    債務之利息、違約金、損害賠償及其他從屬於主債務之負擔
    ，亦為同法第739 條及第740 條所明定。又保證債務之所謂
    連帶，係指保證人與主債務人負同一債務，對於債權人各負
    全部給付之責任者而言，此觀諸民法第272 條第1 項規定連
    帶債務之文義即明，有最高法院45年台上字第1426號判例意
    旨可資參酌。再者，依民法第297 條第1 項之規定，雖須經
    讓與人或受讓人通知債務人始生效力，但不以債務人之承諾
    為必要，而讓與之通知，為通知債權讓與事實之行為，原得
    以言詞或文書為之，不需何等之方式，故讓與人與受讓人間
    成立債權讓與契約時，債權即移轉於受讓人，除法律另有規
    定外，如經讓與人或受讓人通知債務人，即生債權移轉之效
    力。
四、原告主張上開事實，業據其提出擔保放款借據、授信約定書
    、本院民事執行處強制執行金額計算書分配表、行政院金融
    監督管理委員會93年8 月26日金管銀六字第0938011471號函
    、債權讓與證明書、債權餘額明細表、公告新聞紙為憑。本
    院依上開資料所載借款金額、清償期限、利息、違約金之約
    定及債權讓與等情事為審核結果，確與原告所述之事實相符
    。
五、被告雖以前揭情詞為辯，然被告為系爭借款之連帶保證人，
    自應與主債務人負同一債務，對於債權人各負全部給付之責
    任，被告辯稱原告應先向主債務人求償云云，並無可採。系
    爭借款之953,753 元債權歷經多次讓與之情事，已經登報公
    告，有公告新聞紙在卷可憑，原告並以支付命令聲請狀之送
    達，再為通知，被告並於98年1 月9 日收受，有送達證書在
    卷可查。依前述說明，系爭借款之953,753 元本金債權，已
    生債權移轉之效力，被告抗辯其不知悉債權移轉情事，拒絕
    清償云云，亦非有據。
六、綜上，原告本於消費借貸、連帶保證、債權讓與之法律關係
    ，請求被告給付如聲明第1 項所示之金額、利息及違約金，
    即屬正當，應予准許。
七、本件原告全部勝訴，訴訟費用10,460元應由被告負擔。
八、據上論結，本件原告之訴為有理由，依民事訴訟法第78 條
    ，判決如主文。
中    華    民    國    98    年    3     月    20    日
                  民事第三庭    法  官  陳宛榆
正本係照原本作成。
如不服本判決，應於送達後20日內，向本院提出上訴狀並表明上
訴理由，如於本判決送達前提起上訴者，應於判決送達後10日內
補提上訴理由書（須附繕本）。
中    華    民    國    98    年    3     月    20    日
                                書記官  曹德英


司法院資訊處製作；財團法人民間司法改革基金會備份。
